【裁判字號】    96,上訴,1334
【裁判日期】    970122
【裁判案由】    違反槍砲彈藥刀械管制條例
【裁判全文】
臺灣高等法院臺中分院刑事判決        96年度上訴字第1334號
上  訴  人
即  被  告  甲○○
選任辯護人  甘龍強律師
上列上訴人因違反槍砲彈藥刀械管制條例案件，不服臺灣苗栗地
方法院96年度訴字第50號中華民國96年4月17日第一審判決（起
訴案號：臺灣苗栗地方法院檢察署95年度偵字第4307號），提起
上訴，本院判決如下：
    主  文
上訴駁回
    犯罪事實
一、甲○○前於民國（下同）91年間因竊盜案，經台灣苗栗地方
    法院以91年易字第509號判決判處有期徒刑6月確定，嗣於92
    年4月17日易科罰金執行完畢。又於92年間因竊盜案，經該
    院以92年訴字第269號判決判處有期徒刑8月，嗣經本院以93
    年度上易字第145號判決上訴駁回確定，於94年3月21日執行
    完畢。又於94年甫出監即復因贓物案，經台灣苗栗地方法院
    以94年易字第627號判決判處有期徒刑6月確定，於95年6月
    26日易科罰金執行完畢（構成累犯）。詎其仍不知悔改，明
    知非經中央主管機關許可，不得持有槍砲彈藥刀械管制條例
    規定管制之槍枝、子彈等違禁物，竟未經許可，基於持有具
    有殺傷力之槍枝、子彈之故意，自94年3月22日因竊盜案執
    行完畢出監後，至95年8月16日前之某不詳時間起，在某處
    ，自不詳之人處取得可發射子彈具殺傷力之仿COLT廠1908
    CALIBER25型半自動手槍所製造、換裝土造金屬槍管而成之
    改造手槍（槍枝管制編號：0000000000號）1支，及具殺傷
    力之玩具金屬彈殼加裝6.0mm土造金屬彈頭之改造子彈4顆（
    已取樣試射1顆），即非法持有之，並將之置放在苗栗縣竹
    南鎮○○段157地號土地上之鐵皮屋（原審判決誤載為大埔
    里4鄰仁愛路716號甲○○住處），嗣於95年8月16日下午17
    時40分許，經苗栗縣警察局竹南分局警員據報搜索，在上址
    甲○○之房間內，查扣以茶葉罐盛裝之上述槍彈等物，始悉
    上情。
三、案經苗栗縣警察局竹南分局報請臺灣苗栗地方法院檢察署檢
    察官偵查起訴。
    理    由
一、證據能力部分：
    證人乙○○、林路燈等人於偵查中具結所述，均未曾提及檢
    察官在偵查時有不法取供之情形，被告及其辯護人亦未釋明
    上開供述有顯不可信之情況，另證人林路燈已於原審審判中
    接受被告及其辯護人之反對詰問，而被告及其辯護人於本院
    亦未請求詰問證人乙○○，且於本院審理終結前詢以是否尚
    有證據請求調查時，均答稱：「無」（見本院97年1月8日審
    理筆錄第4頁），顯已放棄對於證人乙○○之詰問權，依刑
    事訴訟法第159條之1第2項規定，其於偵查中之證言自均具
    有證據能力。
二、訊據被告固坦承上開時間在其上開鐵皮屋內查獲上開槍、彈
    等情，但矢口否認有何持有上開槍、彈之犯行，辯稱：其自
    始不知茶葉罐中藏有上開槍、彈，其並無持有之故意，該茶
    葉罐係乙○○於95年6月3日借宿時所留下，又槍枝上並無被
    告之指紋，且提出主張係乙○○要林路燈轉交被告之乙○○
    所寫自白書一紙，其上說明上開槍、彈確係乙○○個人於6
    月3日留置於被告家中，被告並不知情而與其無涉云云。經
    查：
（一）被告於上開時、地遭查獲上開具殺傷力槍枝、子彈之事實
      ，除據被告承認外，並有查獲現場照片附卷及上開槍枝、
      子彈扣案可證，而上開扣案之槍枝、子彈，經送請內政部
      警政署刑事警察局鑑驗結果，認扣案槍枝係由仿COLT廠19
      08CALIBER25型半自動手槍製造之槍枝，換裝土造金屬槍
      管而成之改造手槍（槍枝管制編號：0000000000），機械
      性能良好，可擊發適用子彈，具有殺傷力；而扣案子彈係
      ）由玩具金屬彈殼加裝直徑約6.0mm土造金屬彈頭而成之
      改造子彈4顆，經試射結果，可擊發，具殺傷力等情，有
      內政部警政署刑事警察局95年9月29日刑鑑字第095012387
      2號槍彈鑑定書在卷可稽（見偵卷第54～56頁），此部分
      事實堪予認定。
（二）對被告及其辯護人的辯解，本院認為不能採信，理由如下
      ：
   1、查被告之所以遭查獲持有非法槍、彈犯行，係因秘密證人
      A1之告發，而觀諸秘密證人於原審結證所述，與查獲情形
      相符（見原審卷96年4月3日審判筆錄第88～91頁）：詳言
      之，自秘密證人A1之證言加以觀察，其證稱：「不認識甲
      ○○，當時與朋友去過他的住處，他在擦槍，擦完就放在
      茶葉罐內。」、「他在擦的時候我看到，他後來把它放回
      茶葉罐內，我就去拿來看，他叫我不要看，我就把它放回
      去。」、「茶葉罐是放在進房間的左手邊，好像是一個櫃
      子，放櫃子上方。」、「房間內有床也有電視，就好像是
      臥室。」又問：「他是要拿出來給你看，還是自己玩？」
      陳稱：「類似向我們炫耀，我也不太清楚。」綜上陳述可
      知，證人與被告並非相識，更無怨隙仇恨，並能就房間內
      擺飾及槍枝擺放位置證述明確，若A1未曾至被告家中親眼
      目擊，當無法詳實陳述且與查獲事實相符。故證人A1上開
      供述應屬真實，堪為採信。
   2、被告陳稱上開槍、彈，乃乙○○於95年6月3日放置於茶葉
      罐中所留下，其並不知情云云；並提出陳稱係乙○○自書
      之自白書1紙以資佐證。本院認為此項辯解不能採信，理
      由如下：
   （1）被告平日均居住於上開鐵皮屋，此據被告於警詢中述明
        （見偵卷第9頁），而案外人乙○○於95年6月4日遭查
        獲後，未曾再至被告之上開鐵皮屋，此亦據被告述明（
        見偵卷第38、61頁），其間已歷時2月餘，被告均未就
        茶葉罐中之物加以察看，顯不合常情：
        經查被告辯稱於95年6月3日即乙○○借宿被告住處之當
        晚有親眼見到乙○○攜帶茶葉罐前來，陳稱：「...我
        就親眼看到他帶那罐茶葉罐前來，然後當天晚上乙○○
        就睡在我房間，至4日凌晨3時許大同派出所警察到我住
        處發現乙○○就盤查他，警方因為未發現事證就放他走
        ，然後乙○○就留下那罐茶葉罐，臨走時還跟我交代說
        警方沒有搜索票千萬不要給警方進去，所以我確實不知
        道該茶葉罐內藏有槍械。」（見偵卷第10 頁），又稱
        ：「槍及子彈不是我的，是乙○○之前95 年6月3日晚
        上8點多去我家找我聊天，帶一罐茶葉罐放在我化妝台
        的上面... 到凌晨2點4、50分碰到警察來，乙○○看到
        警察來就跑出去，警察就抓住他，他說要請律師。」、
        「6月4日因警察沒在乙○○身上找到東西所以放他走了
        ，等他走後，警察問我，我有同意讓他去搜乙○○睡的
        房間，所以是事後警察才搜到的（床底下搜出槍枝一把
        ）」（見偵卷第37～38頁）。綜上陳述可知，被告自稱
        當日有查獲案外人乙○○藏於床底下之槍枝，被告亦知
        情，而茶葉罐亦係乙○○所攜帶，且置放於入門處左手
        邊之櫃子上顯眼處，歷時達2月又13天，被告卻稱始終
        未加懷疑、察看過任何1次，而對其內物品毫不知情，
        然依被告所辯，被告既明知乙○○遭查獲槍枝等違違禁
        物，何以對於其同時帶來之茶葉罐不聞不問、全不理會
        ？其所辯顯有可疑，此就本案其擺放之時間長久，及擺
        放地點之顯眼性加以觀察，尤應認為被告所辯實屬脫辯
        之詞，無足採信。
   （2）復就乙○○於偵查中具結後之證言加以觀察：（見偵卷
        第65～66頁）問：「（提示）自白書有看過否？是你交
        給林路燈拿給甲○○的？」答：「我沒看過，我沒有交
        給林路燈，也沒走跟林路燈講過此事。」問：「甲○○
        說茶葉罐是你的，裡面的槍也是你的有何意見？」答：
        「根本不是我的，一直叫我扛，他知道我之前有案了，
        叫我扛下來頂多合併而已。兩件都叫我扛起來，我不肯
        。」就上開陳述，綜合對照被告所述，可知存有矛盾之
        處：蓋若自白書所述為真，即槍枝確為乙○○所寄放，
        則乙○○大可直接自首或於前案訊問時即坦承，何需多
        此一舉另外撰寫自白書，並大費周章要案外人林路燈代
        其轉交予甲○○，復於偵訊中再予否認此項事實；就此
        觀察，顯不符事理之常情。兩相對照，證人乙○○所言
        ，係因被告知其已有槍砲案件起訴在先，欲乙○○代其
        頂罪未獲首肯，始製作自白書乙紙之說法，更符一般事
        理及經驗法則，且復就自白書內容觀察，除日期錯誤（
        帶往被告上開鐵皮屋之時間記載為95年6月13日），及
        署名遭刪除外，即便單就簽名與乙○○偵訊筆錄簽名相
        較，二者亦顯不相符，故其真實性亦有可疑之處。綜上
        所述證人乙○○於偵訊時所為證述，應堪信為真實，自
        白書內容顯不足採信。
   （3）再自林路燈之證言觀察，自白書之真實性應予否定：
        證人林路燈陳稱：「... （中秋節前一個月）在吳姓朋
        友家，碰到外號叫黑狗的人，問我認識甲○○否？我說
        認識，他說有事要找甲○○，叫我可不可以帶他去找甲
        ○○，我說我還沒經過甲○○同意，無法帶他去。隔了
        幾天，我有當面問甲○○認不認識黑狗，甲○○說認識
        ，說是他朋友，可以和黑狗見面，後來我有帶黑狗去甲
        ○○鐵皮屋見甲○○，他們談他們的事，我到外面等。
        信是在中秋節前三天在頭份鎮上埔里那有一土地廟黑狗
        叫我過去，就拿一張紙，沒信封裝折起來給我，叫我拿
        給甲○○，我沒問何事他也沒說。」、問：「那張信內
        容你有看否？」答：「沒有，我只是幫忙傳信而已。他
        們之間的事我也不知道。」問：「黑狗身材？」答：「
        約160 公分左右，瘦瘦的，走路有問題，未注意哪隻腳
        有問題。」（見偵卷第72～73頁）、又陳稱：「自白書
        我折好就放在褲子口袋。他交給我的當天是晚上，經過
        了兩天我才交到甲○○手上」、問：「怎麼都不會好奇
        打開來看是什麼？」答：「我沒有必要參與他們在講什
        麼。」、問：「黑狗為何不自己把信交給甲○○？」答
        ：「我不知道。」（見原審卷96年4月3日審判筆錄第9
        ～12頁）綜上陳述可知，本院認為證人林路燈所言不足
        採信，蓋其存有下列矛盾之處：
      證人林路燈指認證人謝武榮即為「黑狗」，惟已為謝武
        榮於原審結證所否認，並否認有上開轉交事實，又謝武
        榮之身型並非如林路燈所言，行走間亦無問題，故林路
        燈所言黑狗是否即為謝武榮即有疑問。
      「黑狗」與甲○○既為相識之朋友，且證人林路燈亦曾
        於中秋節前1 個月，帶黑狗至甲○○鐵皮屋尋找甲○○
        ，而知悉其住處或可逕自詢問，為何又需於中秋節前3
        天，再度透過林路燈轉交自白書1紙，「黑狗」既可逕
        自交付甲○○即可，而毋庸輾轉周折，證人林路燈所述
        之情節亦有可疑。
      證人林路燈攜帶僅對折且未以信封包裝之自白書1 紙，
        於身上褲袋2 日，自始至終未曾展開閱讀內容，亦顯不
        符一般事理之常情。
（三）又扣案之槍、彈雖未能採得可供比對之指紋，此據警局之
      證物採驗報告書載明（見偵卷第48頁），但指紋係可遭輕
      易擦拭除去，難以此而為有利被告之認定。
（四）綜上所述，上開槍枝、子彈確係在被告居住之上開鐵皮屋
      查獲，顯係在被告持有支配之範圍，被告所辯該槍、彈係
      邱盛置放等語，又經證人乙○○否認，所指上開自白書，
      又有上開可疑之處，難以採信，被告所辯顯不足採，本件
      事證明確，被告犯行洵堪認定。至證人林路燈已於原審結
      證明確，本院認無再予傳訊之必要，附此敘明。
三、核被告所為，係犯槍砲彈藥刀械管制條例第8條第4項持有改
    造手槍罪、同法第12條第4項之持有子彈罪。被告同時持有
    上開槍、彈之行為，係一行為觸犯數罪名之想像競合犯，應
    從一重之持有改造手槍罪處斷。又查被告有如本判決事實欄
    第一項所載論罪科刑之執行紀錄，有臺灣高等法院被告前案
    紀錄表可參，其於有期徒刑執行完畢後5年內故意再犯上開
    有期徒刑以上之罪，為累犯，應依刑法第47條第1項規定，
    加重其刑。原審依上開事證，適用槍砲彈藥刀械管制條例第
    8條第4項、第12條第4項，刑法第11條前段、第47條第1項、
    第55條、第42條第3項、第38條第1項第1款，並審酌近年來
    我國非法槍枝、子彈氾濫，嚴重危害國人生命、身體及財產
    之安全，被告素行不佳，曾有竊盜及贓物前科紀錄，竟無視
    禁令，而持有上開改造手槍及子彈之行為，足以對社會之治
    安及他人之生命、財產安全造成危險，又犯後自始矢口否認
    犯行，態度不佳，及其生活狀況、品行、智識程度、犯罪之
    動機、目的、手段、公訴人具體求刑5年6月以上有期徒刑等
    一切情狀，量處如原審判決主文所示之刑，並就併科罰金部
    分諭知易服勞役之折算標準，就上開扣案槍枝1支、子彈3顆
    予以宣告沒收，及說明已經取樣試射之子彈1顆不予宣告沒
    收之理由，經核原審認事用法均無不合，量刑亦屬妥適，被
    告之上訴為無理由，應予駁回。
四、移送併辦意旨另略以：被告於95年5月26日，在其上開鐵皮
    屋，接受乙○○交付之具有殺傷力土造手槍1支（槍枝管制
    編號：0000000000號），並將之藏放在該鐵皮屋後方雞寮中
    之荔枝樹下，嗣於95年6月4日3時20分許，員警經被告同意
    ，搜索乙○○於該處借住之房間，查獲上開槍枝而查悉上情
    ，因認被告此部分亦涉犯未經許可寄藏改造手槍犯行云云。
    本件檢察官認被告涉犯此部分犯行，係以乙○○為警在上開
    借住處所查獲此部分槍枝，該槍枝經鑑驗具有殺傷力，而證
    人乙○○證述被告寄藏該槍枝等情，為其主要論據。訊據被
    告堅決否認此部分犯行，而上開扣案槍枝及其鑑驗結果，僅
    足證明該槍枝係管制槍械，尚難以證明被告確有持有、寄藏
    之犯行，證人乙○○雖證稱：被告寄藏該槍枝等語，但本件
    係被告同意警員搜索而查獲，證人乙○○確有挾怨報復之可
    能，且本件乙○○原交代被告不可同意搜索，被告亦當場表
    明不同意搜索，迄乙○○離去後，被告始同意警員搜索等情
    ，亦經證人即查獲警員吳耀瑋、饒達乾於另案偵查中（即乙
    ○○被訴違反槍炮彈藥刀械管制條例案件，本院95年度上訴
    字第1710號中之偵4340號，筆錄影本見本院卷第104頁）結
    證明確，如該槍枝係被告所寄藏，何以被告當時要同意搜索
    ？被告此部分所辯，尚非完全無據，證人乙○○此部分所述
    被告寄藏該槍枝等情，尚有可疑，此外，復查無其他積極證
    據，足以證明被告確有此部分犯行，檢察官此部分所指，即
    有可疑，不能證明被告確有此部分犯行，不能認此部分與被
    告上開有罪部分具有裁判上一罪關係，本院無從併予審理，
    應退由檢察官另為適法之處理。
據上論斷，應依刑事訴訟法第368條，判決如主文。
本案經檢察官丙○○到庭執行職務。
中    華    民    國    97    年    1     月    22    日
            刑事第九庭  審判長法  官  陳  筱  珮
                              法  官  趙  春  碧
                              法  官  余  仕  明
上列正本證明與原本無異。
如不服本判決應於收受送達後十日內向本院提出上訴書狀，其未
敘述上訴之理由者並得於提起上訴後十日內向本院補提理由書（
均須按他造當事人之人數附繕本）。
                              書記官  林  玉  惠
中    華    民    國    97    年    1     月    22    日


司法院資訊處製作；財團法人民間司法改革基金會備份。
